臺灣高等法院臺中分院刑事裁定
110年度抗字第949號
抗告人  即
聲明異議人  佘天祥



上列抗告人因違反毒品危害防制條例案件，不服臺灣臺中地方法
院中華民國110年6月25日駁回聲明異議之裁定（110年度聲字第2
391號），提起抗告，本院裁定如下：
    主  文
抗告駁回。
    理  由
一、抗告意旨略以：抗告人即聲明異議人佘天祥（下稱抗告人）
    依修正後之評估標準計分後，分數為60分，僅邊緣之差便能
    停止戒治，抗告人之母親因行動不便，且疫情關係而不敢來
    所會客，導致抗告人評分結果中「入所後無家人訪視」計5
    分，而裁定施以強制戒治。抗告人家中經濟狀況不好，請准
    予停止強制戒治，讓抗告人得外出工作、照顧母親等語。
二、按受刑人或其法定代理人或配偶以檢察官執行之指揮為不當
    者，得向諭知該裁判之法院聲明異議，刑事訴訟法第484條
    定有明文。又執行機關對於審判機關所為之裁判，並無審查
    內容之權，故裁判是否違法，並非執行機關所得過問，是聲
    明異議之對象，應係檢察官之執行指揮行為，而非檢察官據
    以指揮執行之裁判，故所稱「檢察官執行之指揮不當」，係
    指檢察官有積極執行指揮之違法及其執行方法有不當等情形
    而言；檢察官如依確定判決、裁定指揮執行，即無執行之指
    揮違法或其執行方法不當之可言，至於原確定判決、裁定，
    是否有認定事實錯誤或違背法令之不當，應循再審或非常上
    訴程序以資救濟，尚無對之聲明異議之餘地。是倘受刑人並
    非針對檢察官執行之指揮認有不當，而係對檢察官執行指揮
    所依憑之刑事確定裁判不服，卻依前揭規定對該刑事確定裁
    判聲明異議者，即非適法（最高法院108年度台抗字第79號
    、109年台抗字第1510號裁定意旨參照）。
三、經查：
　㈠抗告人前因施用第二級毒品案件，經臺灣臺中地方法院以109
    年度毒聲字第419號裁定送觀察、勒戒後，因認有繼續施用
    毒品之傾向，再以110年度毒聲字第666號裁定令入戒治處所
    施以強制戒治，嗣經抗告人不服而提起抗告，經本院於110
    年5月27日以110年度毒抗字第679號裁定抗告駁回確定，有
    各該裁定及臺灣高等法院被告前案紀錄表在卷可參，足認抗
    告人所犯上開案件經裁判確定，具有實質之確定力，非經非
    常上訴或再審程序予以撤銷或變更，不得再行爭執，檢察官
    依法據以執行，要無不當。本件抗告人雖執前詞聲明異議，
    然參諸其聲明異議之理由，可知抗告人並非對檢察官就本執
    行案件之指揮或執行方法有何異議指摘，而係對前揭確定判
    決所適用之法律，循聲明異議程序再行爭執，然揆諸前揭說
    明，此並非刑事訴訟法第484條所定得聲明異議之客體，法
    院自無從予以審究。
　㈡而關於有無繼續施用毒品傾向之評估標準，法務部已於民國1
    10年3月26日以法矯字第11006001760號函修正頒布「有無繼
    續施用毒品傾向評估標準紀錄表」、「有無繼續施用毒品傾
    向評估標準評分說明手冊」。是受觀察、勒戒人有無「繼續
    施用毒品傾向」，係依具體個案之臨床實務及相關事證等情
    綜合判定，有其相當之專業依據及標準，且涉及專門醫學，
    又衡酌強制戒治之目的，係為協助施用毒品者戒斷毒品之心
    癮及身癮所為之一種保安處分類型，該評估標準係將與判斷
    有無繼續施用傾向之相關因素加以列舉及量化，適用於每一
    位受觀察、勒戒處分之人，具一致性、普遍性、客觀性，以
    利執法者判定受勒戒人有無繼續施用毒品傾向。是對於受觀
    察勒戒人有無繼續施用毒品之傾向，係由矯正機關及醫療人
    員共同依前述之評估標準，針對具體個案之臨床實務及相關
    事證等情為綜合判定，有其相當之專業依據，倘其評估由形
    式上觀察，並無違反評估標準，亦無擅斷或濫權等明顯不當
    之處，法院即應予尊重。本件抗告人經法務部○○○○○○○○附設
    勒戒處所評分結果，總分共計60分，係依主管機關訂頒之評
    估基準進行，在客觀上並無逾越裁量標準，且上開判定結果
    是由專業醫師依前開評估基準所為之專業判斷，是法務部○○
    ○○○○○○判定抗告人有繼續施用毒品之傾向，並非無據。
　㈢抗告意旨雖以前詞置辯，惟「家人是否入所探視」一項，乃
    勒戒處所評估受觀察、勒戒處分人家庭支持程度之方式，主
    要係考量施用毒品者是否有強力之家庭支持而得以遠離毒品
    。又抗告人係自110年3月17日至5月4日期間執行觀察、勒戒
    ，上開期間並非我國三級防疫期間，當無親友不得探視之情
    形。抗告人亦不否認自其入所後至前開評估時止，確無家人
    訪視，則前揭評估表之評估結果，以入所後無家人訪視，列
    計5分，亦無違誤
　㈣綜上所述，臺灣臺中地方檢察署檢察官核發前開執行指揮書
    據以執行本執行案件，於法有據。從而，原裁定認為檢察官
    核發之執行指揮書並無不當，駁回抗告人之聲請，並無不合
    ，本件抗告為無理由，應予駁回。
四、據上論斷，應依刑事訴訟法第412條，裁定如主文。
中　　華　　民　　國　　110 　年　　8 　　月　　10　　日
        　　刑事第三庭    審判長法　官  邱  顯  祥
　　　　　　　　　　　　　　    法　官  楊  欣  怡
　　　　　　　　　　　　　　　  法　官  李  明  鴻
以上正本證明與原本無異。                          
不得再抗告。                                        
                                書記官  陳  慈  傳
　　　　　　　　　　　　　　　　
中　　華　　民　　國　　110 　年　　8 　　月　　10　　日